【裁判字號】    95,抗,178
【裁判日期】    951222
【裁判案由】    拍賣抵押物
【裁判全文】
臺灣板橋地方法院民事裁定               95年度抗字第178號
抗  告  人  乙○○
相  對  人  國泰世華商業銀行股份有限公司
法定代理人  甲○○
上列當事人間聲請拍賣抵押物事件，抗告人對於中華民國95年9
月11日本院95年度拍字第1851號裁定提起抗告，本院裁定如下：
    主      文
原裁定廢棄。
相對人在原審之拍賣抵押物聲請駁回。
聲請程序費用新臺幣貳仟元及抗告程序費用新臺幣壹仟元由相對
人負擔。
    事實及理由
一、本件相對人即債權人聲請意旨略以：抗告人於民國（下同）
    89年6 月21日以原裁定附表所示之不動產作為向相對人所負
    債務之擔保，設定本金最高限額新台幣（下同）9,360,000
    元抵押權，並依法登記在案。嗣抗告人於89年6 月29日簽立
    個人理財及週轉金貸款契約向相對人借款7,800,000 元，詎
    抗告人於借得前開款項後，除繳息至95 年4月28日止外，餘
    款迄今未清償，為此聲請准予拍賣抵押物。
二、抗告人則以：抗告人已於95年8 月24日簽立「展期清償增補
    契約」（下稱增補契約）予相對人，並依約補繳應納之本息
    ，相對人仍聲請拍賣系爭不動產，實無理由等語置辯。
三、按抵押權人於債權已屆清償期，而未受清償者，始得聲請法
    院拍賣抵押物，就其賣得價金而受清償。是債權清償期若尚
    未屆至，縱債務人所設定者係最高限額抵押權，抵押權人仍
    不得聲請拍賣抵押物，觀諸民法第873 條第1 項規定意旨自
    明（最高法院85年度台抗字第570 號裁定意旨參照)。 經查
    ，本件所設定之本金最高限額抵押權，其存續期間自89年6
    月20日起至119 年6 月19日止，所擔保之債權清償日期則係
    「依照各個契約約定」，有他項權利證明書在卷可稽。而本
    件借款之到期日業經兩造合意由原約定之95年6 月29日變更
    為96年6 月29日，抗告人並已於95年8 月3 日繳清各期本息
    ，亦有抗告人提出之展期清償增補契約、繳款紀錄在卷足憑
    。是抗告人雖曾拖欠本息，依約原可視為借款全部到期，惟
    相對人於原審裁定前既同意其延期清償，並將清償期展延至
    96 年6月29日，足認相對人已拋棄依約原可視為借款全部到
    期而可請求抗告人清償之利益，因本件借款之清償期於延展
    後尚未屆至，相對人聲請拍賣抵押物，於法容有未合。
四、相對人雖另主張本件不動產業經第三人聲請假扣押強制執行
    限制登記在案，依貸款契約第8 條第4 款，本件借款仍可視
    為全部到期云云。惟貸款契約第8 條第4 款係約定借款人即
    抗告人受強制執行、假扣押、假處分或其他保全處分，致相
    對人有不能受償之虞時，借款始視為全部到期。本件不動產
    雖因第三人彰化商業銀行股份有限公司聲請假扣押強制執行
    ，而依本院91年8 月26日民執全松字第2989號函辦理查封登
    記，然相對人就本件不動產為第二順位之抵押權人，可優先
    於前開第三人受償，且前述假扣押之保全處分於91年間即已
    存在，相對人在查封登記後，尚於92年6 月29日、93年10月
    12日、94年8 月11日以及95年8 月24日，四度與抗告人合意
    簽立書面契據，同意展延本件借款之到期日，有各該延期清
    償增補契據及增補契約在卷可憑，足徵相對人亦認其並不因
    前開假扣押而有不能受償之虞。從而，相對人援引貸款契約
    第8 條第4 款之約定作為本件聲請拍賣抵押物之依據，難認
    有據。原裁定未及查明上情，依相對人之聲請裁定准許拍賣
    本件不動產，自欠允洽，本件抗告求為廢棄原裁定並駁回相
    對人拍賣抵押物之聲請，為有理由，應予准許。
五、依非訟事件法第46條、第21條第2 項、第24條，民事訴訟法
    第495 條之1 第1 項、第450 條、第95條、第78條，裁定如
    主文。
中    華    民    國    95    年    12    月    22    日
                 民事第二庭  審判長法  官  梁宏哲
                                   法  官  徐福晉
                                   法  官  程怡怡
正本係照原本作成。
如不服本裁定，僅得於收受本裁定正本送達後10日內，以適用法
規顯有錯誤為理由，向本院提出再抗告狀，（須附繕本一份及繳
納再抗告裁判費新台幣1,000 元），經本院許可後紿可再抗告。
中    華    民    國    95    年    12    月    25    日
                                   書記官  華海珍


司法院資訊處製作；財團法人民間司法改革基金會備份。
